臺灣宜蘭地方法院刑事判決　　　　　　　 99年度易字第254號
公　訴　人　臺灣宜蘭地方法院檢察署檢察官
被　　　告　洪家偉
上列被告因侵占案件，經檢察官聲請簡易判決處刑（99年度偵字
第1783號），本院認不宜以簡易判決處刑，改依通常程序審理，
判決如下：
    主  文
洪家偉無罪。
    理  由
一、本件公訴意旨略以：被告洪家偉受被害人黎光華之託，於民
    國99年1月21日下午，攜帶被害人所交付之新臺幣（下同）9
    萬6千5百元，至臺灣宜蘭地方法院檢察署執行科聲請易科罰
    金，被告並徵得被害人之同意，聲請分期繳納罰金，經檢察
    官准予分3期繳納罰金，即第1期99年1月21日5萬元、第2期
    99年2月21日2萬元、第3期99年3月21日2萬元。被告於99年1
    月21日先代被害人繳納第1期易科罰金5萬元，餘款4萬6千5
    百元則由被告代為保管。99年2月間，被告因家中需用錢，
    竟意圖為自己不法之所有，將其持有被害人之4萬6千5百元
    ，易持有為所有，予以侵占入己，將之花用到家中所需，以
    致於被害人於99年2月21日應繳納之第2期2萬元、99年3月21
    日應繳納之第3期2萬元，均未能繳納。嗣被害人於99年2月
    26 日另因竊盜罪經送監執行，經臺灣宜蘭地方法院檢察署
    執行檢察官於99年3月5日提訊被害人後，發現上情。因認被
    告涉犯刑法第335條第1項之侵占罪嫌。
二、按犯罪事實應依證據認定之，無證據不得認定犯罪事實；不
    能證明被告犯罪者，應諭知無罪之判決，刑事訴訟法第154
    條第2項、第301條第1項分別定有明文。又檢察官就被告犯
    罪事實，應負舉證責任，並指出證明之方法。檢察官對於起
    訴之犯罪事實，應負提出證據及說服之實質舉證責任。倘其
    所提出之證據，不足為被告有罪之積極證明，或其指出證明
    之方法，無法說服法院以形成被告有罪之心證者，應貫徹無
    罪推定原則，亦為刑事訴訟法第161條第1項、刑事妥速審判
    法第6條所明定。
三、公訴人據以認定被告洪家偉涉有侵占罪嫌，係以：(1)被害人
    黎光華之指述；(2)被告於99年1月21日向臺灣宜蘭地方法院
    檢察署檢察官聲請易科罰金之訊問筆錄；(3)臺灣宜蘭地方法
    院檢察署辦理分期繳納罰金執行案件進度表；(4)被告提出之
    借據2張、本票2張；及(5)被告前後所辯矛盾不足採信等情，
    資為論據。惟訊據被告堅詞否認有上開犯行，辯稱：在辦好
    分期易科罰金後，被害人希望其餘分期款項先放伊這邊，並
    暫先借給伊母親謝美興應急，時間到的時候再幫被害人繳納
    。伊母親將款項返還後，伊本來打算時間到的時候幫被害人
    繳納分期易科罰金款項，但因為被害人的債主上門討債，被
    害人的兒子黎俊宏通知伊處理，伊就先把錢拿去替被害人清
    償債務，付了5萬元，伊接著要湊錢繳罰金時，剛好又沒工
    作，伊並沒有侵占被害人款項等語。
四、經查：
 (一) 被告洪家偉受被害人黎光華之託，於99年1月21日下午，攜
    帶黎光華所交付之9萬6千5百元至臺灣宜蘭地方法院檢察署
    執行科，就被害人違反毒品危害防制條例之執行案件（臺灣
    宜蘭地方法院檢察署98年度執字第2704號）聲請徒刑易科罰
    金，被告於同日代被害人繳納第1期易科罰金5萬元後，餘第
    2、3期款項未繳之事實，乃據被害人與被告一致陳述在卷，
    並有被告於99年1月21日向臺灣宜蘭地方法院檢察署檢察官
    聲請易科罰金之訊問筆錄，及臺灣宜蘭地方法院檢察署辦理
    分期繳納罰金執行案件進行表存卷可佐。是上開事實，堪以
    認定屬實，合先敘明。
 (二) 依被害人所述，其於偵訊中，先稱：伊交給被告9萬5千元，
    要被告代為1次繳清徒刑易科罰金之款項，沒有要辦理分期
    繳納，伊也不知道被告辦了易科罰金分期繳納等情（見99年
    度他字第331號偵查卷第6至7頁、同上偵查卷第22至23頁）
    ；之後則證稱：伊有請被告如果可以辦理分期就聲請分期，
    伊知道被告辦理分期繳納罰金的全部情形，第1期罰金繳納
    剩餘的款項4萬6千5百元是伊同意放在被告那裡，準備繳罰
    金等語（見同上偵查卷第24至25頁）。於本院審理中，被害
    人復結證稱：伊在被告替伊繳錢的那天，有跟被告說可以辦
    分期就辦分期，剩餘的易科罰金款項，伊在當天晚上就借給
    被告的母親等語（見本院卷第67至69頁）。則依被害人前後
    所述，關於其交付9萬元易科罰金款項予被告，是否要求被
    告一次給付該款項乙節，其前後所述已然迥異，而被害人於
    第2次偵訊及本院審理中均證稱同意被告聲請辦理分期，餘
    款暫放被告處等情，與被告所辯：係被害人同意辦理分期易
    科罰金，被害人所交付予被告之9萬餘元，除已繳交之第1期
    易科罰金5萬元外，其餘款項係被害人暫放被告處保管等情
    相符，尚難逕謂被告此部分所辯係杜撰之詞。
 (三) 至關於被告代被害人繳納第1期易科罰金後之餘款，被告辯
    稱：被害人將分期易科罰金餘款交由伊保管，且同意先借給
    伊母親謝美興使用，之後伊因被害人之子黎俊宏央其代為處
    理被害人債主討債之事，復以上開款項清償被告債務等情，
    與被害人於本院審理中結證：在被告替伊繳納第1期易科罰
    金款項當晚，在被告的住處，被告就先把錢還伊，還了之後
    被告的母親說缺錢，伊就先把錢借給被告母親；伊入獄之前
    有向他人借款11萬元，開33萬元的借據及面額33萬元的本票
    ，伊出監之後伊兒子黎俊宏有跟伊說有人打電話來要錢，伊
    去找債主，確認被告替伊還了5萬元等情（見本院卷第67 至
    69頁），及證人謝美興於本院審理中證稱：某日被害人跟被
    告在伊住處房間內，伊敲門跟被告說急需用錢，被告說要問
    被害人，被害人就在房間外拿錢借伊等情（見本院見72至73
    頁），以及證人黎俊宏於本院審理中證稱：被害人在入監執
    行之前，有交代伊有事可以找被告，在被害人入監期間，有
    人打電話要跟被害人要錢，伊就打電話給被告，被告說會替
    伊處理，後來的事伊不曉得等情（見本院卷第74至76頁），
    均屬相符，此外，並有被告於偵查中所提出被害人、被告各
    書立33萬元借據共2張及各開立面額33萬元之本票共2張為據
    （見同上偵查卷第27至30頁）。依前揭證人證詞及卷附借據
    、本票等事證，被告所辯被害人將分期繳納罰金之餘款託其
    保管，並暫借予謝美興，以及被告嗣後因被害人債主討債而
    以前開款項清償被害人債務等節，均非毫無所據，依「罪證
    有疑，利於被告」之法則，應從對被告有利之認定，認被告
    所辯前揭諸情，尚非不可採信。是則，被告將被害人託其保
    管之易科罰金款項，挪作清償被害人債務之用，雖與被害人
    原先交付款項之目的不符，然被告前揭所為，既非將被害人
    前開款項作為己用，自難遽認被告有侵占其保管被害人款項
    之犯行。
五、綜上所述，依公訴人所舉事證，尚無從說服本院以形成被告
    有罪之心證，依上揭法條規定及說明，自應為被告無罪判決
    之諭知。
據上論斷，應依刑事訴訟法第301條第1項，判決如主文。
本案經檢察官張立言到庭執行職務
中    華    民    國   100    年    1     月    11    日
            刑事第四庭  審判長法  官  林楨森
                              法  官  辜漢忠
                              法  官  鄧晴馨
上正本證明與原本無異。
如不服本判決，應於收受送達後10日內向本院提出上訴狀（應附
繕本）。其未敘述上訴理由，應於上訴期間屆滿後20日內補提理
由書狀於本院，上訴於臺灣高等法院。
                              書記官  林怡君
中    華    民    國   100    年    1     月    12    日